【裁判字號】    90,上訴,206
【裁判日期】    891005
【裁判案由】    毒品危害防制條例
【裁判全文】
臺灣高等法院臺南分院刑事判決                九十年度上訴字第二六號    Ｇ
      上  訴  人
      即  被  告  甲  ○  ○
      選任辯護人  陳  靜  雲
右上訴人因違反毒品危害防制條例案件，不服臺灣臺南地方法院八十九年度訴字第二
四六號中華民國八十九年十月五日第一審判決（起訴案號：臺灣臺南地方法院檢察署
八十九年度偵字第一０一六號），提起上訴，本院判決如左：
      主      文
原判決撤銷。
甲○○販賣第二級毒品，處有期徒刑捌年肆月，褫奪公權伍年。
扣案之安非他命拾參包（淨重合計參拾陸點零壹公克、包裝重合計重參點貳捌公克）
均沒收銷燬之。
販賣毒品所得新臺幣貳萬元沒收之，如全部或一部不能沒收時，以其財產抵償之。
      事      實
一、甲○○因於民國八十八年四月底，向李吉田借款新臺幣（下同）二萬元未還，乃
    於同年七月底，在李吉田位於臺南縣學甲鎮○○路五十四巷八號六樓之二之住處
    ，基於販賣第二級毒品安非他命之犯意，交付第二級毒品安非他命十三包（淨重
    合計三十六‧○一公克、包裝重合計三‧二八公克）予李吉田，以抵償該筆二萬
    元欠款。嗣於同年八月三日十六時許，為警自李吉田之上開住處當場查獲前開第
    二級毒品安非他命十三包等物（李吉田施用第二級毒品部分，經另案執行觀察勒
    戒）。
二、案經臺南市警察局第六分局報請臺灣臺南地方法院檢察署檢察官偵查起訴。
    理      由
一、訊據上訴人即被告甲○○固對於右揭時地曾向證人李吉田借款二萬元未還，並曾
    將扣案之安非他命十三包交給李吉田等情供承不諱，惟矢口否認有何販賣毒品之
    犯行，辯稱：伊是把毒品寄放在他那裡，當時雖然是有想要抵債之意，但並未跟
    李吉田說，也沒有這樣做，這些毒品是向一位綽號叫「阿吉」的人借來的，本來
    自己要用，因沒有住的地方，所以才放在李吉田處。當時也有跟他說是安非他命
    ，並說如果他要用也可以用，過幾天會來拿回去云云。經查：
  (一)右揭事實，業據被告甲○○於偵查時供稱：有於八十七年四月底向李吉田借二萬
    元，今年七月底他向伊要錢，因沒錢還，才向綽號「阿吉」者借一兩安非他命，
    當時「阿吉」是在李吉田家樓下等伊，「阿吉」有一大包安非他命，他倒一大包
    給伊說這些差不多有一兩，伊把安非他命交給李吉田並說錢一筆勾消，這些毒品
    也就是後來為警查獲的那些安非他命等語綦詳，並為證人李吉田於偵訊時陳稱：
    甲○○向伊借二萬元，把這十三包安非他命抵押在伊這裡。（問：有無向甲○○
    討回二萬元？）（答：）沒有等語甚明，顯見被告甲○○確有將上開安非他命十
    三包交給李吉田無誤等情在卷，又據警察所得到之情報係李吉田有販賣毒品之嫌
    疑，經警聲請搜索票前往搜索始查獲李吉田所持有之上開十三包安非他命，並據
    李吉田於警訊中供稱「我所施用之毒品（即經查獲之十三包安非他命）是於八十
    八年四月間在台南縣學甲鎮之新保齡球館以新台幣二萬元購的」等語在卷（見八
    十八年八月三日警訊筆錄），益足證被告甲○○將十三包安非他命交給李吉田應
    係有對價關係。
  (二)再經警自證人李吉田處查獲時所扣得之毒品經送法務部調查局鑑定結果，均係安
    非他命，淨重合計重三六‧○一公克、包裝重合計重三‧二八公克等情，有法務
    部調查局00000000號檢驗通知書一份附卷可稽，足見被告確為上揭犯行
    。被告雖嗣於原審及本院審理時以上揭情詞置辯，然查證人李吉田於甫遭查獲而
    為警訊問：所持有之右開物品（即上開安非他命），作何用途時，係陳稱：是伊
    購買來供自己吸食用的等語明確，並為被告於原審審理時所不否認，並稱：當時
    曾跟李吉田說如果他要用也可以等語，而安非他命為物稀價昂且為政府大力掃蕩
    之毒品，所扣案之前開安非他命數量亦非少，價值又在一萬多元至二萬元之間，
    被告又自承上揭安非他命係向一綽號「阿吉」之人借來的等情，則被告之目的若
    僅是欲寄放在李吉田處且供己施用，則其又豈需大費周章向他人借來數量、價值
    均不少之安非他命後，隨即寄放在李吉田處之理？參諸上開安非他命之價值亦約
    為一萬多元至二萬元之間，與被告向李吉田所借貸款項大致相符，李吉田嗣後亦
    未再向被告催討債務等情，足見被告於偵訊時所供述：是將上揭安非他命作為抵
    債等語，及證人李吉田因此於警訊時所供稱：該安非他命是向人購買來供己施用
    等語為可採。足見被告所辯無非事後卸責之詞，無足為採。至證人李吉田雖於原
    審審理時證稱：當時被告拿來時並未說是安非他命，也因為被告說過幾天就要把
    錢還給伊，所以才不會跟他要等語，及於偵訊時陳稱：當時被告並未說是要將債
    務一筆勾消等語，然證人李吉田與被告甲○○為姻親（按李吉田係甲○○太太之
    叔叔），且其所陳述情節與被告所供不一致，復與常情不符，已如前述，是以應
    認其因已與被告談好前債一筆勾消，方於甫為警查獲時所陳稱：是購買來供己施
    用等語較為可採，而其嗣後所為之上揭證詞尚與實情不符，而為事後迴護被告之
    詞，不足採信。
  (三)又查被告既不承認其有關前開販賣安非他命之事實，本院自無從查得其取得上開
    毒品之真正價格，及其是否因非法抵債予前揭證人而獲得具體利潤之金額，然查
    毒品安非他命因物稀價昂，取得不易，且為政府嚴予查緝取締之違禁物，而非法
    販賣毒品之刑責甚重，是以非法販賣毒品者果無利可圖，衡情自無甘冒被查緝法
    辦之危險，而無端平價供應他人，至為顯然。基上說明，堪認本件被告取得毒品
    安非他命之價格，必較二萬元之價格低廉，或以同一價格而減少安非他命之份量
    ，而有從中賺取差額利潤圖利之意圖或事實，此應屬合理且不違背社會通常經驗
    之理性判斷。是被告將上開毒品交予證人李吉田以抵債必有從中賺取利潤無疑，
    其有營利意圖甚明。
  (四)又被告雖聲請本院再傳訊證人李吉田到庭作證，惟李吉田已分別於警訊、偵查及
    原審訊問中到庭證述甚明，且被告甲○○與李吉田有姻親關係，證詞難免再翻異
    ，而本件事證已明確，是本院認已無再傳訊李吉田到庭之必要，併此明。
  (五)綜上所述，本件事證已甚明確，被告犯行洵堪認定。
二、核被告甲○○所為，係犯毒品危害防制條例第四條第二項之販賣第二級毒品罪。
    被告非法持有第二級毒品之低度行為，已為其進而販賣之高度行為所吸收，不復
    另論。
三、原審予以論罪科刑，並量處有期徒刑捌年肆月，褫奪公權伍年，固非無見。唯查
    ：所謂追徵其價額，必限於所得者為金錢以外之其他財物而無法追繳時，使其繳
    納與原財物相當之價額，以替代原財物之追繳，始有追徵其價額之必要，如所得
    財物為金錢而無法追繳時，則以財產抵償之為已足，不發生追徵價額之問題，本
    件既已沒收其所得之價金，則無再追徵價額之問題，原審於主文欄內又載如全部
    或一部不能沒收時，應追徵其價額，即有未洽。被告上訴意旨猶執前詞，否認犯
    罪，雖不足採，惟原判決既有可議，自應由本院將原判決撤銷改判。爰審酌被告
    犯罪之動機、目的、手段、所造成危害、所得利益、所販賣毒品數量、犯罪後於
    本院審理時空言砌詞否認犯罪等一切情狀，量處如主文第二項所示之刑，並依被
    告犯罪之性質，認有褫奪公權之必要，爰併予宣告褫奪公權五年，以資懲儆。扣
    案之安非他命十三包（淨重合計重三六‧○一公克、包裝重合計重三‧二八公克
    ）均為第二級毒品，應依毒品危害防制條例第十八條第一項前段之規定均沒收銷
    燬之。又被告係以上開毒品抵銷其所積欠證人李吉田二萬元之債務，已如前述，
    是被告販賣毒品所得應為現金二萬元，為犯罪所得之財物，雖未扣案，然不能證
    明業已滅失，併依毒品危害防制條例第十九條第一項之規定宣告沒收，如全部或
    一部不能沒收時，以其財產抵償之。
據上論斷，應依刑事訴訟法第三百六十九條第一項前段、第三百六十四條、第二百九
十九條第一項前段，毒品危害防制條例第四條第二項、第十八條第一項前段、第十九
條第一項，刑法第十一條前段、第三十七條第二項，判決如主文。
本案經檢察官楊治宇到庭執行職務。
中    華    民    國      九十      年      三      月      十四        日
                                  臺灣高等法院臺南分院刑事第六庭
                                      審判長法官  楊    明    章
                                            法官  戴    勝    利
                                            法官  顏    基  典
右正本證明與原本無異。
如不服本判決，應於判決送達後十日內向本院提出上訴狀，其未敘述理由者並應於提
出上訴狀後十日內向本院補提理由書（應附繕本)。
                                      法院書記官  呂    嘉    文
中    華    民    國      九十      年      三      月      十六        日
附錄本案論罪科刑法條全文：
毒品危害防制條例第四條第二項：
製造、運輸、販賣第二級毒品者，處無期徒刑或七年以上有期徒刑，得併科新臺幣七
百萬元以下罰金。
毒品危害防制條例第十八條第一項：
查獲之毒品及專供製造或施用毒品之器具，不問屬於犯人與否，均沒收銷燬之。但合
於製藥或研究之用者，得不予銷燬。


司法院資訊處製作；財團法人民間司法改革基金會備份。
